【裁判字號】    89,上更(一),72
【裁判日期】    891011
【裁判案由】    違反毒品危害防制條例
【裁判全文】
臺灣高等法院花蓮分院刑事判決            八十九年度上更(一)字第七二號
    上訴人即被告  甲○○
    指 定辯護 人  乙○○
右列上訴人即被告因違反毒品危害防制條例案件，不服臺灣臺東地方法院八十八年度
訴字第一八五號中華民國八十八年十一月十七日第一審判決，起訴案號（臺灣臺東地
方法院檢察署八十八年度偵字第八三一號）提起上訴，經判決後由最高法院發回更審
，本院判決如左：
    主  文
原判決關於販賣第二級毒品部分暨執行刑撤銷。
甲○○販賣第二級毒品，累犯，處有期徒刑柒年月。
扣案第二級毒品貳小包（含袋重貳點捌公克）沒收銷燬之，販賣第二級毒品所得新台
幣玖佰元沒收。
    事  實
一甲○○曾於民國（下同）八十三年間因侵占罪，經臺灣高雄地方法院判處有期徒刑
  七月確定；另於同年間違反麻醉藥品管理條例（現修訂為管制藥品管理條例），經
  同院判處有期徒刑一年確定；二案併執行，於八十四年十一月一日執行完畢。猶不
  知悔改，竟意圖營利，於八十八年三月十五日晚上十時許，在高雄市○鎮區○○路
  高速公路終點站處以新台幣（以下同）六千元之代價，向姓名年籍不詳綽號「進哥
  」之男子購買第二級毒品安非他命十五包，每包價格四百元，於八十八年三月十六
  日下午一時許，與林秀妹由高雄到達台東，住進位於台東市○○路一百二十號之「
  統一大旅社」一０五號房內，無償轉讓予林秀妹（已送戒治中）施用所購得之安非
  他命( 轉讓部分已判決確定 )，並另行基於販賣營利之意圖，以行動電話通知其友
  人王清忠至該處相會，王清忠於同日下午三時許到達，甲○○除請王清忠代為尋找
  安非他命買主外，並以一千元之代價販售第二級毒品安非他命一小包予王清忠，因
  王清忠身上現金不足，僅先行支付九百元，尚積欠甲○○一百元、扣除一包四百元
  之成本，甲○○得利六百元，三人並共同以甲○○所製作之吸食器於該旅社房內共
  同施用該一小包安非他命（施用部分業據檢察官聲請准予強制戒治中）。嗣於翌日
  即八十八年三月十七日中午十二時許，於前述旅社房間內為警當場查獲，並扣得第
  二級毒品安非他命十二小包（含袋重二．八公克）、甲○○販賣安非他命所得之九
  百元。
二案經台東縣警察局台東分局報請臺灣臺東地方法院檢察署檢察官偵查起訴。
    理  由
一訊據上訴人即被告甲○○固不否認於高雄市○鎮區○○路高速公路終點站處以六千
  元之代價，向姓名年籍不詳綽號「進哥」之男子購買第二級毒品安非他命十五包，
  惟矢口否認有販賣予王清忠之犯行，辯稱：購買安非他命係為供己及其同居人林秀
  妹施用，王清忠係自行前來，並與其及林秀妹共同施用安非他命，警方所扣得之九
  百元係在警局時由林秀妹提供給警方代為購買牛肉麵食用後之找零所得云云。
二按證人之陳述有部分前後不符，或相互間有所歧異時，究竟何者為可採，法院仍得
  本其自由心證予以斟酌，非謂一有不符或矛盾，即應認其全部均為不可採信；尤其
  關於行為動機，手段及結果等之細節方面，證人之證言，有時亦有予渲染之可能；
  然其基本事實之陳述，若果與真實性無礙時，則仍非不得予以採信，最高法院七十
  四年台上字第一五九九號判例著有明文。查被告以一千元代價販賣安非他命一包予
  王清忠並已取得九百元之犯行，業據證人即與被告同居之林秀妹於警訊及偵查中供
  承不諱，並經證人即本件安非他命之買受人王清忠供述在卷( 見警卷第六頁、八頁
  、偵卷十三、十四頁 )，核與王清忠於警訊時之供述相符。經核二位證人對於王清
  忠僅給付九百元，尚欠被告一百元，及所購得之安非他命由被告、林秀妹及王清忠
  三人共同施用完畢之細節均相符，尤其林秀妹於警訊及偵查中均證稱被告有販賣毒
  品予王清忠之犯行，雖王清忠於偵查中及林秀妹於原審審理中翻異前詞，當係於明
  瞭販賣毒品之罪刑甚重，而為迴護被告之詞，更何況證人王清忠於原審法院經具結
  後仍為與其在警訊中一致之供述（見原審卷第二十頁至二十一、頁第四十八頁）。
  再被告所辯九百元係林秀妹出資請警購買牛肉麵找零所得乙節，惟證人王清忠稱在
  警局當日係食用警察所提供之炒麵，非牛肉麵，經訊以是否被告或林秀妹拿錢出來
  買，又答稱「好像不是」；被告所辯食用餐點亦與證人王清忠所述不符，所辯顯不
  足採。又被告自承以六千元購買十五小包安非他命，每小包價格四百元，其再以一
  小包一千元代價售予王清忠，顯有得利六百元之行為，此外，尚有尚未施用或販出
  之安非他命十二包扣案可考，又扣案之毒品確為安非他命無訛，亦有行政院衛生署
  花蓮醫院第七四九號函附卷可稽。再者，就被告抗辯扣案九百元之來源乙節，經本
  院向台東縣警察局台東分局函查：據函復該扣案九百元確係被告販賣毒品所得，並
  非購買餐點找回之錢，且係林秀妹於富岡漁港派出所供述其皮包內之九百元為被告
  販賣安非他命所得，王清忠亦承認該金額係向被告購買安非他命所付出之金額而予
  以查扣（見本院卷附上開分局八十九年八月一日信警刑字第八一三七號函及所附
  警員方川忠報告書），則該九百元確係被告販賣安非他命所得，已足認定，要不因
  林秀妹、王清忠警訊筆錄無此記載及卷附違反社會秩序維護法案件現場紀錄「帶案
  保管物品」無該九百元之記載而影響於此部分事實之認定。本件被告販賣第二級毒
  品安非他命之犯行，應堪採信。
三次按共同被告所為不利於己之供述，固得採為其他共同被告犯罪之證據，但此項不
  利之陳述，須無瑕疵可指，且就其他方面調查又與事實相符者，始得採為犯罪事實
  之認定。縱可認其陳述無瑕疵，亦應調查其他足資以證明所供述之犯罪事實確具有
  相當程度真實性之補強證據，以察其是否與事實相符。最高法院三十一年上字第二
  四二三號及四十六年台上字第四一九號判例即揭示此意旨。亦即「共同被告」不利
  於已之供述，在有旁證證明與事實相符時，亦得據為認定被告犯罪之證據；本件縱
  採最廣義「共同被告」之概念，將無共犯關係之林秀妹、王清忠視為共同被告，二
  者所為不利於己或有利於己之陳述，如與事實相符，又有補強證據之下，當得採為
  本件被告犯罪之證據。本件斟酌林秀妹即共同被告與被告為同居及友人之關係，且
  所言均與被告當庭為對質詰問，王清忠於警訊時所供，除經原審訊問相符外，業經
  告以被告上開另王清忠陳述要旨予被告抗辯；林秀妹於警訊所供則經檢察官訊問時
  仍相符，被告對其同居人何以為此指述亦無法提出合理說明，本件另有扣案多達十
  二包之安非命及吸食器一組足資補強本件共同被告所為之陳述或自白之真實性，是
  採為不利被告認定之依據，尚不違反刑事訴訟法第一百五十六條第二項特設之法定
  證據原則，併此敘明。
四核被告販賣予王清忠之安非他命，為毒品危害防制條例第二條第二項第二款明定之
  第二級毒品，所犯為同條例第四條第二項之販賣第二級毒品罪，其持有第二級毒品
  之低度行為，為販賣第二級毒品之高度行為所吸收，不另論罪。又被告前因犯侵占
  罪及違反修正前麻醉藥品管理條例，分別經台灣高雄地方法院判處有期徒刑，於八
  十四年十一月一日執行完畢，此有原審法院被告全國前案紀錄表及臺灣台東地方法
  院檢察署刑案資料查註紀錄表在卷可查，其前受有期徒刑執行完畢，於五年以內再
  犯本件最重本刑為有期徒刑以上之罪，為累犯，除法定本刑無期徒刑部分依法不得
  加重外，應依刑法第四十七條之規定加重其刑。原審因依上開法條規定量處被告有
  期徒刑七年三月及諭知沒收，本非無見，惟查原判決沒收部分未隨主文宣告，至從
  刑失其依附，經核尚有違誤，被告上訴否認犯罪，雖無理由，惟原判決既有上開違
  誤，自仍應予撤銷改判。茲審酌被告前有多次犯罪前科，惟本件被告所販賣第二級
  毒品之數量不多及被告犯罪後之態度等一切情狀，量處被告有期徒刑七年三月。
  扣案如事實欄所示第二級毒品不向屬於犯人與否，依法均應宣告收銷燬之，扣案販
  賣毒品所得現金九百元沒收。
據上論斷，應依刑事訴訟法第三百六十九條第一項、第三百六十四條、第二百九十九
條第一項前段，毒品危害防制條例第四條第二項、第十八條第一項前段、第十九條第
一項前段，刑法第十一條前段、第四十七條，判決如主文。
本案經檢察官翟光軍到庭執行職務。
中    華    民    國      八十九      年      十        月      十一    日
                             審判長法官  謝  志  揚
                                   法官  何  方  興
                                   法官  蔣  有  木
右正本證明與原本無異。
如不服本判決，應於判決送達後十日內向本院提出上訴狀。其未述理由者，並應於
提出上訴狀後十日內向本院補提理由狀(須附繕本)
                                 書記官  林  明  智
中    華    民    國      八十九      年      十        月      十一    日


司法院資訊處製作；財團法人民間司法改革基金會備份。
